# readme / leeme 

para poder generar las presentaciones 
hay que tener instalado el paquete xaringan
que nos permite hacer presentaciones desde rmds

como ? 

```{r}
install.packages("xaringan") # para poder hacer la presentacion desde rmd
```

luego tienen que abrir el "capitulo_3.rmd" y apretar "la bola de lana " 
"knit" 

o el atajo apretando las teclas a la vez: 
CTRL + SHIFT + K


Otros paquetes que usamos en la presentacion: 

```{r}
install.packages("tidyverse") # agrupador de muchos paquetes.
install.packages("skimr") # para descripcion inicial # no viene en tidyverse

# install.packages("readr") # ya viene con tidyverse # para lectura / escritura csvs
# install.packages("dplyr") # ya viene con tidyverse # para transformaciones / explracion datos

```

un tip muy importante de las funciones: 

pueden poner el signo de interrogacion final y el nombre de la funcion para ver la documentacion de esa funcion: 

```{r}
# ejemplo
library('skimr')
?skim
```

# video: 

esta presentacion esta asociada a : 

https://www.youtube.com/watch?v=tI6R7VWJS00